最高法院刑事判決　　　　　　　　　　　　　　　九十三年度台上字第一八八一號
　　上　訴　人　甲○○
右上訴人因李俊鏗自訴偽造有價證券案件，不服台灣高等法院中華民國九十年八月八
日第二審判決（九十年度上訴字第一０一一號，自訴案號：台灣宜蘭地方法院八十八
年度自字第三二號），提起上訴，本院判決如左：
　　主  文
上訴駁回。
    理  由
按刑事訴訟法第三百七十七條規定，上訴於第三審法院，非以判決違背法令為理由，
不得為之。是提起第三審上訴，應以原判決違背法令為理由，係屬法定要件。如果上
訴理由狀並未依據卷內訴訟資料，具體指摘原判決不適用何種法則或如何適用不當，
或所指摘原判決違法情事，顯與法律規定得為第三審上訴理由之違法情形，不相適合
時，均應認其上訴為違背法律上之程式，予以駁回。本件原判決認定上訴人甲○○原
為全弘證券股份有限公司（下稱全弘公司）負責人，於民國七十九年間成立「五人小
組」之組織，對外集資，貸予不特定之人購買股票，並僱用自訴人李俊鏗為出納。李
俊鏗於任職期間內，由其簽發付款人為第一商業銀行宜蘭分行，未載發票日之空白支
票，作為資金提供者（俗稱「金主」）擔保借款之清償及支付利息，「金主」請求返
還借款時，須將支票拿回全弘公司，經李俊鏗同意蓋上發票年、月、日後，始得提示
。嗣李俊鏗於八十三年間辭職，向上訴人索回其先前所簽發、金額各為新台幣（下同
）二百萬元、二百萬元、一百五十萬元、一百五十萬元、一百五十萬元，未載發票日
之支票五紙，上訴人諉稱該等支票已燒毀滅失，李俊鏗信其所言，不再索討。迨八十
七年至八十八年間，林蘇麗珠告知上訴人欲提示上開五紙支票，以清償上訴人向江劉
春香之借款，乃上訴人基於意圖供行使之用之概括犯意，佯稱李俊鏗已概括授權填載
發票日，林蘇麗珠不疑，透過不知情之林聰明，先後將上開支票交付江劉春香，並轉
知江劉春香得自行填載發票日，江劉春香遂分別填載發票日八十七年十二月十四日、
八十七年十二月三十日、八十八年一月十五日、八十八年一月三十日、八十八年二月
十五日後，予以提示等情。因而維持第一審論處上訴人連續意圖供行使之用，而偽造
有價證券罪刑之判決，駁回其於第二審之上訴，已綜合全部卷證資料，敘明其所憑之
證據及認定之理由；而以上訴人否認犯罪所持之辯解為不足採，予以指駁綦詳。所為
論敘，俱有卷存之證據資料可資覆按，從形式上觀察，並無判決違背法令之情形存在
。復查原判決採憑證人即全弘公司會計林洳渲（原名林靜宜）、「五人小組」成員吳
陳玉秀及上訴人之配偶林蘇麗珠等人所為不利於上訴人之證言，暨第一商業銀行宜蘭
分行函送之李俊鏗支票存款帳戶明細表，顯示其帳戶自七十九年間起至八十三年六月
間止，資金出入頻繁，且多為當日存入、當日支出等一切情形，參互審酌判斷，認李
俊鏗簽發未載發票日之支票，係擔保借款清償及支付利息之憑證，「金主」請求返還
借款時，應將支票拿回全弘公司，經李俊鏗同意蓋上發票年、月、日，以便存入足額
之票款供其提示。且李俊鏗離職後，「五人小組」已另推由吳陳玉秀為發票人簽發支
票，換回李俊鏗先前所簽發之支票。而上開五紙支票經李俊鏗向上訴人索回未果，上
訴人並遲至八十七年、八十八年間輾轉利用不知情之江劉春香填載發票日，所辯李俊
鏗已概括授權執票人填載發票日等語，不足採信，已詳敘其斟酌取捨而得心證之理由
（見原判決第三面第十三行至第六面第七行）。再，本院七十二年台上字第三三五九
號民事判例意旨，係指發票人簽發未載發票日之支票「交與會首邱某囑其於每月十二
日提示兌領，以清償上訴人應繳死會會款之用」，而有授權會首補充記載發票日之意
思，則執票人「不過依上訴人（發票人）原先決定之意思，輾轉充作填寫發票日之機
關，與上訴人（發票人）自行填寫發票日完成發票行為無異」，此與本件發票人李俊
鏗簽發未載發票日之支票，執票人欲兌領時，尚須交由李俊鏗填載發票日後，始得提
示之情形，迥然不同，尤與民法第三百條、第三百零一條有關債務承擔之規定無涉。
上訴意旨，仍執陳詞辯解，並援引本院前述民事判例，漫稱李俊鏗既簽發上開支票交
由「五人小組」作為借款憑據，以供清償借款，自係以林蘇麗珠為填寫發票日之機關
，不得以其未記載發票日，執為免責之抗辯；而依民法第三百條、第三百零一條規定
，在未徵得林蘇麗珠同意前，亦不得由李俊鏗片面終止授權關係等語，憑己見任意解
釋法律，不符第三審上訴之法定要件。至林蘇麗珠因上訴人之輾轉告知，信其已得授
權自行填載支票之發票日，能否善意取得票據上之權利？要屬民事問題，仍無解於上
訴人應負之刑事責任。上訴人所提股東紅利轉帳傳票，係李俊鏗代理李明雄領取「全
利企業有限公司籌備處」（即「五人小組」前身）之紅利，縱認李俊鏗自己以「股東
」之身分領取紅利，與其有無授權執票人填載支票之發票日亦無關聯，判決內併已論
敘明灼（見原判決第八面第八行至第九面第六行）。上訴意旨，以李俊鏗係「五人小
組」之成員，雖已離職，但投資者之身分仍然存在，其簽發支票供五人小組調度資金
，且無禁止背書轉讓之限制，執票人林蘇麗珠即善意取得支票等語，泛就無關本案論
罪科刑之事項，砌詞爭辯，尤非第三審上訴之合法理由。又原判決認定上訴人利用不
知情之林蘇麗珠透過林聰明，轉知江劉春香得自行填載發票日等情；其理由謂上訴人
「利用不知情之第三人即林蘇麗珠（按：由林蘇麗珠再透過不知情之林聰明）為之，
為間接正犯」（見原判決第九面第十四行至第十六行），未一併載明上訴人係輾轉利
用「江劉春香」填載上開支票之發票日，僅文字敘述稍嫌簡略，與事實之認定並無矛
盾，不生違背法令之問題。上訴意旨其餘指摘之各節，徒就原審採證認事職權之適法
行使及判決內已明白論斷之事項，暨無關犯罪構成事實之枝節問題，持其一己之說詞
，任意指摘原判決違法，並為單純事實上之爭執，均與法律規定得為第三審上訴理由
之違法情形，不相適合，其上訴為違背法律上之程式，應予駁回。
據上論結，應依刑事訴訟法第三百九十五條前段，判決如主文。
中　　　華　　　民　　　國　　九十三　　年　　　四　　　月　　 十五 　　日
                              最高法院刑事第四庭
                                  審判長法官  紀　俊　乾
                                        法官  黃　正　興
                                        法官  劉　介　民
                                        法官  陳　東　誥
                                        法官  黃　一　鑫
      右正本證明與原本無異
                                              書  記  官
中　　　華　　　民　　　國　　九十三　　年　　　四　　　月　　 十九 　　日
                                                                      Ｒ
